【裁判字號】    98,消債抗,198
【裁判日期】    980409
【裁判案由】    聲請更生程序
【裁判全文】
臺灣高雄地方法院民事裁定           98年度消債抗字第198號
抗  告  人  甲○○
上列當事人因消費者債務清理事件聲請更生，不服本院民國98年
3月5日98年度消債更字第363 號駁回裁定，提起抗告，本院裁定
如下：
    主    文
抗告駁回。
抗告程序費用新臺幣壹仟元由抗告人負擔。
    理    由
一、抗告意旨略以：抗告人在消費者債務清理條例（下稱消債條
    例）施行後，於民國97年8 月間向最大債權銀行即元大商業
    銀行股份有限公司（下稱元大銀行）申請前置協商，而抗告
    人對金融機構因消費借貸所負之債務計達新台幣（下同）1,
    936,811 元，惟抗告人每月薪資約32,000元，遭扣薪後每月
    實領20,000元，然抗告人每月最低生活費即需10,991元，且
    因抗告人罹患氣喘，每月需另支出醫療費及健康食品費3,00
    0 元，勞、健保費共計847 元，而抗告人之母自98年起已無
    工作，需由抗告人負擔其生活費並支付父親之勞、健保費用
    ，幾無法維生而已不能清償債務，原審裁定未查，遽為不利
    之認定，自有未洽，爰依法提起本件抗告，並聲明：原裁定
    廢棄，並准為更生之聲請。
二、按債務人與金融機構協商成立者，不得聲請更生或清算，但
    因不可歸責於己之事由，致履行顯有重大困難者，不在此限
    ；本條例施行前，債務人依金融主管機關協調成立之中華民
    國銀行公會會員辦理消費金融案件無擔保債務協商機制與金
    融機構成立之協商，準用前項之規定，消費者債務清理條例
    第151 條第5 項、第6 項分別定有明文。衡諸債之關係，係
    以當事人間之信賴關係為基礎，為社會經濟組織之重要支柱
    ，故當事人於以法律行為追求自己之利益之際，亦應顧及對
    方之利益，並考量債權債務在社會上之作用，本於誠實及信
    用之原則，行使債權及履行債務。是對於已陷入經濟上困境
    之消費者，若任其於惡性循環之債務窘境中自生自滅，將衍
    生嚴重之社會問題，難以維持安定之社會經濟秩序，故為兼
    顧債權人、債務人雙方之利益，對陷於經濟上困境之消費者
    ，乃允其於消費者債務清理條例施行後，得選擇以重建型之
    更生程序或清算型之清算程序清理其債務，藉以妥適調整債
    務人與債權人及其他利害關係人間之權利義務關係，保障債
    權人獲得公平受償，並謀求消費者經濟生活之重建復甦機會
    。惟對於已與金融機構協商成立，或於本條例施行前，已依
    金融主管機關協調成立之中華民國銀行公會會員辦理消費金
    融案件無擔保債務協商機制與金融機構成立協商之債務人，
    若非因不可歸責於己之事由，致履行顯有重大困難，僅係為
    圖謀減免債務，而不為債務之履行，自有違債權契約為誠信
    契約之本旨，故依消費者債務清理條例第151 條第6 項準用
    同條第5 項前段之規定，不得聲請更生或清算，始能避免肇
    致道德危險。次按聲請更生或清算不合程式或不備其他要件
    者，法院應以裁定駁回之，但其情形可以補正者，法院應定
    期間先命補正，消費者債務清理條例第8 條亦有明文規定。
三、經查：
  (一)抗告人於97年8 月間日向中國信託商業銀行申請前置協商，
    經元大銀行提出月付9,306元，利率2％，共180 期之還款方
    案，惟元大銀行嗣於97年10月以抗告人未能接受顯足以負擔
    之還款方案為由，作成協商不成立之通知乙情，有前置協商
    不成立通知書1 份在卷為憑，應認真實。
  (二)抗告人主張父親之健保費云云，惟抗告人迄今未能提出其有
    支付該筆費用之證據，則抗告人主張其有上述健保費支出云
    云不足可採。另關於抗告人主張其每月有支付母親扶養費用
    云云。按抗告人母親95年及96年綜合所得稅各類所得資料清
    單及其財產歸屬資料清單所載，其95年及96年平均月收入分
    別約為37,359元、38,153元，另有2 筆投資，顯非不能維持
    生活。縱如抗告人所主張該財產因現今經濟不景氣影響，實
    際財產亦隨之波動而低於此數額云云，惟查抗告人之兄李智
    偉96年平均月收入約為39,252元，名下有房、地各1 筆、汽
    車1 部，投資3 筆，有稅務電子閘門財產所得調件明細表附
    卷可稽，是李智偉之經濟能力顯優於抗告人，自得由具經濟
    資力之李智偉全額或平均負擔。雖抗告人主張李智偉因國外
    留學中，現並無工作無法負擔該扶養費云云，惟抗告人亦未
    舉證以實其說，則該主張無足可採。再者，按抗告人97年平
    均月收入約35,590元一事，有抗告人97年薪資單附卷可稽，
    則以其月收入扣除生活必要費用10,991元，縱再扣除抗告人
    負擔一半母親生活費5,496 元，亦僅需8 年多即得清償債務
    【（35,590－10,991－5,496 ＝19,103）×12＝229,236 ；
    1,936,811 ÷12＝8.4 】，則不得認有不能清償債務或有不
    能清償之虞情事。
四、綜上，抗告人並無不能清償債務或不能清償之虞之情事，原
    裁定駁回抗告人更生之聲請，於法並無違誤，抗告意旨猶執
    前詞，指摘原裁定不當，為無理由，應予駁回。
五、據上論結，本件抗告為無理由，依消費者債務清理條例第11
    條第2 項、第15條，民事訴訟法第495 條之1 第1 項、第44
    9 條第1 項、第95條、第78條，裁定如主文。
中    華    民    國    98    年    4     月    9     日
                  民事第一庭    審判長法  官  黃國川
                                      法  官  郭瓊徽
                                      法  官  張茹棻
上為正本係照原本作成
本件不得抗告。
中    華    民    國    98    年    4     月    9     日
                                      書記官  黃美秀


司法院資訊處製作；財團法人民間司法改革基金會備份。
